【裁判字號】    98,訴,209
【裁判日期】    990408
【裁判案由】    違反稅捐稽徵法
【裁判全文】
臺灣士林地方法院刑事判決               98年度訴字第209號
公  訴  人  臺灣士林地方法院檢察署檢察官
被      告  甲○○
選任辯護人  郭承昌  律師
上列被告因違反稅捐稽徵法案件，經檢察官提起公訴（96年度偵
緝字第1371號），本院判決如下：
    主  文
甲○○無罪。
    理  由
一、本件公訴意旨略以：被告甲○○係進錸有限公司（址設臺北
    市大同區○○○路436號4樓，下稱進錸公司）之負責人，為
    稅捐稽徵法之納捐義務人，其明知營業人應依銷售貨物之實
    際價格，據實開立統一發票，並繳納營業稅，竟因進錸公司
    於民國91年間將進口之龍蝦在國內銷售，漏未開立統一發票
    ，累積龐大帳上存貨，為消除此帳上存貨，以避免稅捐機關
    查覺，而基於逃漏營業稅之概括犯意，連續於91年10月30日
    、91年12月27日，以虛報貨名及低價高報方式，虛偽申報出
    口內容為冷凍龍蝦漿、蟹漿及鮭魚漿等、價格各為新臺幣（
    下同）8,379,571元、8,876,234元之貨物，嗣於91年10月、
    12月申報營業稅時，則各虛列零稅率銷售額8,379,571元、
    10,059,112元，逃漏營業稅金額總計862,790元。因認被告
    涉犯稅捐稽徵法第41條之逃漏稅捐罪嫌。
二、按犯罪事實應依證據認定，無證據不得認定犯罪事實，又不
    能證明被告犯罪者，應諭知無罪之判決，刑事訴訟法第154
    條第2項、第301條第1項分別定有明文；又認定犯罪事實所
    憑之證據，雖不以直接證據為限，間接證據亦包括在內，然
    而無論直接證據或間接證據，其為訴訟上之證明，須於通常
    一般之人均不致有所懷疑，而得確信其為真實之程度者，始
    得據為有罪之認定，倘其證明尚未達到此一程度，而有合理
    之懷疑存在而無從使事實審法院得有罪之確信時，即應由法
    院為諭知被告無罪之判決（最高法院76年台上字第4986號判
    例可參）。次按稅捐稽徵法上之逃漏稅捐罪，係屬結果犯，
    必納稅義務人以詐術或不正當方法逃漏稅捐，且有逃漏應繳
    納之稅捐之結果發生，始足構成（最高法院80年度台上字第
    4988號、83年度台上字第2157號、95年度台上字第486號判
    決意旨可佐）。
三、證據能力之判斷：
  (一)查本件被告甲○○所為不利於己之陳述，並無出於強暴、
      脅迫、利誘、詐欺、疲勞訊問、違法羈押或其他不正之方
      法，亦非違反法定障礙事由經過期間不得訊問或告知義務
      之規定而為，依刑事訴訟法第156條第1項、第158條之2規
      定，應認其有證據能力。
  (二)本件資以認定事實之其他供述及非供述證據（詳見後述）
      ，檢察官、被告及辯護人於本院調查證據時，並未於言詞
      辯論終結前聲明異議，本院審酌該等供述證據作成時之情
      況，認為適當，且亦無其他違背法定程序而取證之情形，
      依刑事訴訟法第159條之5規定、第158條之4反面解釋，自
      有證據能力。
四、訊據被告甲○○堅決否認有何逃漏營業稅捐之犯行，辯稱：
    伊是立於仲介角色，受國外廠商委託進口後販賣海鮮，再將
    剩餘部分加工後依委託人指示辦理出口到香港，透過香港之
    貿易商轉送大陸，伊在國內銷售龍蝦都有依法開立發票，也
    確實有出口龍蝦漿，但因身為仲介身分，是依照委託人指示
    直接交付給貨運公司出口，故無法得知該與委託人有買賣關
    係之國外買家資料，另龍蝦進口時伊已經繳納營業稅、關稅
    、規費及其他費用，總額超過公訴意旨所稱862,790元之逃
    漏稅款，伊迄今也未申請退稅，並無逃漏稅捐情事等語。
五、公訴意旨認被告甲○○涉犯逃漏營業稅之罪嫌，無非以：證
    人即臺北市國稅局審查三科稅務員陳柏如、國稅局稽核組人
    員丙○○、乙○○之證詞、兆豐國際商業銀行（下稱兆豐商
    銀）函附進錸公司國外匯款水單及存款往來明細表、進錸公
    司基本資料查詢、設立登記表、營利事業暨扣繳單位資料查
    詢、91年10月30日及91年12月27日出口報單、財政部臺北市
    國稅局審查三科查緝案件稽查報告（下稱系爭稽查報告）、
    出口報單營業稅查核案件查詢作業進銷項交易對象明細、91
    年10月至92年4月營業人銷售額與稅額申報書、基隆關稅局
    稽查組92年6月19日談話紀錄、專案申請調閱統一發票查核
    清單各1份為其論據。經查：
  (一)被告擔任進錸公司之負責人，為稅捐稽徵法之納稅義務人
      ，進錸公司於91年10月30日及91年12月27日，分別申報出
      口內容為冷凍龍蝦漿、蟹漿及鮭魚漿、價格各為8,379,57
      1元、8,876,234元之貨物，嗣於91年10月、12月申報營業
      稅時，則各申報零稅率銷售額8,379,571元、10,059,112
      元等情，為被告所不爭，復有系爭稽查報告所附進錸公司
      基本資料查詢、公司設立及變更登記表、營利事業暨扣繳
      單位資料查詢、營業稅查核案件申報資料、進銷交易對象
      明細、91年10月、91年12月營業人銷售額與稅額申報書各
      1份（卷外放，見該報告第8-10、12-19、23、24-25、28-
      29、43-47、34-35頁）、財政部基隆關稅局98年12月30日
      函附出口報單、發票及裝箱單影本各1紙（見本院98年度
      訴字第209號卷【下稱本院卷】第60-66頁）在卷可稽，此
      部分事實洵堪認定，合先敘明。
  (二)觀以證人即為進錸公司代工之東官實業股份有限公司（下
      稱東官公司）會計廖孟嬋證稱：東官公司向進錸公司買入
      龍蝦原料，經加工之後再出口至香港肇航公司等語（見系
      爭稽查報告第95頁）及證人即東官公司總經理蔡孔文證述
      ：龍蝦漿由進錸公司運交東官公司加工，進錸公司支付代
      工管理費用，出口報單、外匯由進錸公司自行處理等語（
      見系爭稽查報告第96-97頁），有進錸公司與東官公司間
      統一發票、委任契約書、聲明書等件在卷可憑（見系爭稽
      查報告第70-93頁），足見被告所辯並非無稽。證人乙○○固證稱：伊去賣場找尋，市面上沒有賣龍蝦漿，因為龍
      蝦生吃都不夠，怎麼還會去打漿等語（見96年度偵緝字第
      1371號卷【下稱偵緝字卷】第112頁）、證人丙○○固證
      述：伊和乙○○到東官公司在臺中大甲的冷凍廠查訪，只
      有看到製作冷凍龍蝦漿、魚漿的設備，但是用途在製作速
      食方面的食材，伊等到場時也沒有看到在作業等語（見偵
      緝字卷第113頁、本院卷第89頁反面），惟證人乙○○上
      開所言實係臆測之詞，證人丙○○所述亦僅能證明在查緝
      當時即92年6月間東官公司無替進錸公司加工之事實，尚
      無由以此推論被告所辯進錸公司委請東官公司加工龍蝦漿
      等語即為子虛；況縱如渠等所言，東官公司未實際替進錸
      公司加工製造龍蝦漿產品，亦無由以此推論並證明被告即
      係在國內銷售該進口之龍蝦，而非因生鮮貨物時效問題嗣
      將龍蝦自行處理、加工、轉贈他人或毀壞丟棄；此外遍查
      全案卷證資料，亦無任何積極證據足認被告確有將進口之
      龍蝦在國內銷售而未依法開立統一發票之犯行，此部分仍
      有合理懷疑存在。
  (三)又查進錸公司於91年10月30日出口之貨物通關方式為「C1
      」，即屬貨物通關自動化實施辦法第13條第1款免審書面
      文件免驗貨物放行者，91年12月27日出口之貨物通關方式
      為「C3」，即屬同辦法第13條第3款查驗貨物及審核書面
      文件放行者，且該第2批貨物於91年12月27日查驗時，經
      抽驗7箱檢視貨物外觀，核對貨名、數量，來貨為漿狀之
      冷凍物品，未發現異狀，故依原申報予以放行等情，為財
      政部基隆關稅局98年12月30日函附在卷（見本院卷第60頁
      ），是該第2批貨物既經關稅局抽查驗明在案，被告是否
      確有公訴意旨所稱虛報貨名或低價高報之情事，已非無疑
      。證人乙○○固證稱：龍蝦進口的價格比較高，不可能用
      比較低的價格出口，本件查核時，貨櫃已經出口了，是事
      後稽核等語（見偵緝字卷第113頁）、證人丙○○固證述
      ：本件查核時貨櫃已經出口了，現行實務是採事後稽核，
      伊有向被告查詢有無外匯收入，被告說沒有，這種情形與
      一般國際貿易不符，一般大額交易都是透過銀行，有外匯
      收入，有信用狀等語（見偵緝字卷第113-114頁）、證人
      陳柏如固指稱：國外廠商沒有支付給被告的外匯資料，被
      告無法提供銷售給香港廠商的外匯收入等語（見偵緝字卷
      第28頁），惟渠等所述事後稽核乙節，與法令規定及財政
      部基隆關稅局上揭函覆意旨已有不符，實難遽認該2批出
      口貨物內容確有不實情形；且單以被告無法提出事後國外
      買家金錢匯入之相關憑證，及卷附兆豐商銀函附進錸公司
      國外匯款水單及存款往來明細表查無相關匯款明細等情，
      尚無由認定被告所辯其因身為仲介身分，單純依照委託人
      指示直接交付給貨運公司出口，故無法得知該與委託人有
      買賣關係之國外買家資料等語為不實，亦無法排除有其他
      金錢交易型態之可能，從而，該2批貨物之出口是否確有
      虛報貨名或低價高報之情事，亦屬有疑。
  (四)再者，90年7月9日修正公布、91年1月1日施行之加值型及
      非加值型營業稅法（下稱營業稅法）第41條規定，貨物進
      口時，應徵之營業稅，由海關代徵之，依上開規定，進錸
      公司91年9月至92年3月間之進口貨物，由海關代徵其營業
      稅；且進錸公司於91年10月30日及91年12月27日申報出口
      之該2批貨物迄今均未辦理退稅等情，有財政部臺北市國
      稅局98年12月30日函1紙在卷可考（見本院卷第67頁），
      又進錸公司雖於91年10月、12月申報營業稅時，各申報零
      稅率銷售額8,379,571元、10,059,112元，惟均未列載於
      「本期（月）應退稅額」乙節，有系爭稽查報告所附進錸
      公司91年10月、91年12月營業人銷售額與稅額申報書各1
      份附卷可參（見該報告第34-35頁），是本件進錸公司縱
      有在國內銷售其進口之龍蝦，漏未開立統一發票，致被告
      為消除此帳上存貨、避免稅捐機關查覺，而於91年10月30
      日及91年12月27日虛偽申報2批貨物出口之情事，惟被告
      既未申報應退稅額，且迄今亦未持該等出口申報資料向稅
      捐機關申請退還其業已於進口時繳納之百分之五營業稅，
      自不生稅捐機關短收稅額之損害，而無逃漏營業稅之結果
      ，當無構成稅捐稽徵法第41條罪嫌之餘地。
  (五)證人即臺北市國稅局職員陳文章固陳稱：冒退稅與逃漏營
      業稅分屬二事，就算帳上有留抵稅額，只要已在國內銷售
      未開立發票就是屬於逃漏稅，不需至申請退稅才該當等語
      （見本院卷第87-88頁），然其證述固得供本院參考，本
      院並不受其拘束（司法院大法官會議釋字第216號解釋意
      旨可佐），本件既無逃漏營業稅結果之發生，已論述如前
      ，自不構成稅捐稽徵法第41條逃漏稅捐罪嫌，附此敘明。
  (六)至公訴意旨另聲請傳喚證人即東官公司負責人廖輝男、會
      計廖孟嬋、員工王證傑及江明壽，欲證明東官公司與進錸
      公司之交易情形，惟證明渠等間實際交易情形為何，仍無
      從推論進錸公司究係如何處理、又是否確於國內銷售其進
      口之龍蝦，且亦不影響本件已因無逃漏營業稅結果之發生
      ，而不該當稅捐稽徵法第41條逃漏稅捐罪，爰認無調查必
      要，併此指明。
六、綜上所述，公訴人雖指被告涉有稅捐稽徵法第41條逃漏稅捐
    罪嫌，然被告是否確有將進口之龍蝦在國內銷售而未依法開
    立統一發票之行為，已屬未明，且該2批貨物之出口是否確
    有虛報貨名或低價高報之情事，仍有合理之懷疑存在，未達
    於一般人均可得確信其為真實之程度，基於罪疑有利被告之
    原則，自應從被告有利之認定。此外，本件查無逃漏應繳納
    之稅捐之結果發生，復無其他積極證據足認被告有公訴人所
    指之逃漏稅捐犯行，不能證明被告犯罪，揆諸首開說明，自
    應為被告無罪之諭知。
據上論斷，應依刑事訴訟法第301條第1項，判決如主文。
本案經檢察官江耀民到庭執行職務。
中    華    民    國    99    年    4     月     8    日
                  刑事第三庭審判長法  官  李育仁
                                  法  官  孫曉青
                                  法  官  謝佳純
以上正本證明與原本無異。
如不服本判決應於收受判決後10日內向本院提出上訴書狀，並應
敘述具體理由；其未敘述上訴之理由者，應於上訴期間屆滿後20
日內向本院補提理由書（均須按他造當事人之人數附繕本），切
勿逕送上級法院。
                                  書記官  游育慈
中    華    民    國    99    年    4     月    8     日

司法院資訊處製作；財團法人民間司法改革基金會備份。
